【裁判字號】    88,上訴,4100
【裁判日期】    890105
【裁判案由】    毒品危害防制條例等
【裁判全文】
臺灣高等法院刑事判決                  八十八年度上訴字第四一號
    上  訴  人
    即  被  告  丁○○
    指定辯護人  甲○○
右上訴人因毒品危害防制條例案件，不服台灣板橋方法院八十七年度訴字第七二號中
華民國八十八年六月十日第一審判決（起訴案號：台灣板橋地方法院檢察署八十六年
度偵字第二四四八六號，及移送併辦案號：同署八十六年度偵字第二四八七六號），
提起上訴，本院判決如左：
    主  文
原判決關於販賣化學合成麻醉藥品部分撤銷。
丁○○連續非法販賣化學合成麻醉藥品，累犯，處有期徒刑伍年肆月，扣案塑膠袋伍
拾貳個、電子秤壹個、安非他命壹包（驗餘淨重參點壹肆公克，包裝重零點伍伍公克
）沒收。
    事  實
一、丁○○（關於在公眾得出入之場所賭博財物部分，原審判決處罰金壹仟伍佰元，
    如易服勞役以參佰元折算壹日，扣案電動賭博機具「大型賓果馬戲團九人座」機
    台壹台（含ＩＣ板玖塊）、「超九」機台捌台（含ＩＣ板捌塊）、「動物奇觀」
    機台捌台（含ＩＣ板捌塊）、「三國誌麻將」機台貳台（含ＩＣ板貳塊）、新台
    幣肆萬壹仟肆佰元、再玩卡壹佰貳拾柒張沒收。關於被訴非法吸用化學合成麻醉
    藥品部分，原審判決免訴。不服上訴本院後，撤回上訴而確定）於民國（下同）
    七十九年間，因違反藥物藥商管理法，經台灣台北地方法院判處有期徒刑二年，
    上訴於本院判決上訴駁回確定，又因偽造有價證券罪，於八十年經原審法院判處
    有期徒刑四年減刑為有期徒刑二年確定，二案合併定應執行刑為三年十月，經執
    行後於八十一年九月二十九日縮短刑期假釋出獄，縮刑期滿日為八十三年五月三
    十一日，惟於假釋期間，於八十二年間因違反麻醉藥品管理條例案件，經台灣士
    林地方法院判處有期徒刑四月，如易科罰金以參佰元折算一日確定，而撤銷前案
    假釋，於八十四年二月十日再入監執行殘刑一年七月十二日，應至八十五年九月
    二十一日執行完畢，檢察官並指揮應於八十五年九月二十二日接續執行麻醉藥品
    管理條例有期徒刑四月，應至八十六年一月二十一日執行完畢；然因其於八十二
    年間再因違反麻醉藥品管理條例案件，經原審法院判處有期徒刑六月，如易科罰
    金以參佰元折算一日確定；檢察官乃指揮自八十六年一月二十二日起接續執行有
    期徒刑六月，預定執行完畢日期為八十六年七月十九日，至八十五年七月廿五日
    縮短刑期假釋出獄，縮刑期滿日為八十六年六月十九日執行完畢（按未撤銷假釋
    ）。惟於假釋期間，於八十六年間因違反麻醉藥品管理條例案件，經原審判處有
    期徒刑八月確定，於八十七年七月十日開始執行，於八十八年三月九日執行完畢
    。
二、丁○○另明知「安非他命類 (Amphetamine-like )」藥品，業經行政院衛生署以
    七十九年十月九日公告列入麻醉藥品管理條例第二條第四款所定「化學合成麻醉
    藥品」管理，不得非法持有及販賣。竟意圖營利，基於非法販賣安非他命之概括
    犯意，先於八十六年九月底某日（起訴事實誤載為八十六年十月間），利用00
    0000000號代號三二三三號之呼叫器號碼與綽號「阿清」之丙○○聯絡，
    以新台幣（以下同）九萬五千元之價格向丙○○購入安非他命三十五公克，再予
    分裝於八十六年十月至十一月間，在台北縣蘆洲市○○路一二四號二樓住處，連
    續二次，以每小包（重約一公克）七千元之價格，出售安非他命各乙小包予乙○○吸用（其吸用安非他命部分由檢察官另案偵查起訴），藉賺其中差價牟利。嗣
    於八十六年十二月二日十七時十五分許，丁○○因涉賭博罪行為警查獲，警方根
    據線報，於八十六年十二月三日凌晨一時三十分，帶同丁○○至上址其住處搜索
    ，當場起出其販入後分裝待售之安非他命三點三公克（驗餘淨重三點一四公克）
    、供分裝安非他命販賣用塑膠袋五十二個及分裝安非他命販賣用電子秤乙台，及
    其自行吸食安非他命用之瓦斯噴燈乙個、玻璃管二支等器物（施用部分原審判決
    免刑確定）。
三、案經台北縣警察局蘆洲分局報請台灣板橋地方法院檢察署檢察官偵查起訴及移送
    併辦（八十六年度偵字第二四八七六號）。
    理  由
一、訊據上訴人即被告丁○○矢口否認有非法販賣安非他命犯行，辯稱：伊只有吸用
    安非他命，扣案電子秤乙個、塑膠袋五十二個均是伊房客丙○○所有，伊於警訊
    時供認有販賣安非他命，是因為房屋為伊所有，在伊屋內查獲上開物品，為表示
    負責，且員警告知如此始可交保，否則以涉嫌命案辦理，伊乃為內容不實自白，
    實際上伊絕未販賣安非他命，乙○○稱安非他命一公克七千元，無此行情，其證
    言亦不實在云云。
二、惟查：
（一）被告丁○○於八十六年十二月三日警訊時已先後供稱：「警方查獲之安非他命
    及分裝塑膠袋是我將所購買之安非他命用電子秤量好每包重量後，再出售販賣
      賺取利益，瓦斯噴燈及玻璃管是我吸食安非他命所用工具：：：警方提供口卡
      相片之人，即是丙○○，四十五年二月十六日生，身分證號碼為Ｚ00000
      0000號，戶籍在花蓮市○○街八九號，安非他命就是他賣給我。」、「（
      綽號『阿清』丙○○你是如何聯絡，從何時起向其購買安非他命？）我每次都
      是以呼叫器000000000號代號三二二三號呼叫他，從八十六年九月底
      就向他購買，每次三十五公克新台幣九萬五千元代價購買」、「（有何人向你
      購買？）有綽號『阿弟仔』、『豬尾』、『空仔明』、乙○○、『阿海』、『
      楊仔』、『小胖』、『阿棋』」等語（見八十六年度偵字第二四四八六號偵查
      卷第十一頁背面警訊筆錄、八十六年度偵字第二四八七六號偵查卷第九頁背面
      警訊筆錄）。於檢察官偵訊時復供稱：（何時開始賣安非他命？）今年十月份
      開始賣給不特定人，賣給警訊筆錄所說的那些人。」、「（分裝袋、電子秤作
      何用？）分裝安非他命用的」等語（見八十六年度偵字第二四四八六號偵查卷
      第九十一頁背面偵訊筆錄）。
（二）而證人乙○○於八十六年十二月四日警訊時亦供稱：「（你是否曾向綽號『番
      仔明』之丁○○男子購買安非他命吸食？）我曾向丁○○購買安非他命吸食。
      」、「（你曾於何時、地向綽號『番仔明』丁○○購買安非他命？共幾次？代
      價為何？）我曾向綽號『番仔明』丁○○購買二次安非他命，每次代價新台幣
      七千元購買一小包，重約一公克，前往他住處購買，時間是八十六年十月、十
      一月間。」等語（見八十六年度偵字第二四八七六號偵查卷第十頁背面警訊筆
      錄）。
（三）警方於八十六年十二月二日十七時十五分許，因查獲被告涉及賭博罪行，旋根
      據線報，於八十六年十二月三日凌晨一時三十分，帶同被告至台北縣蘆洲市○○路一二四號二樓其住處搜索，當場起出分裝待售之安非他命結晶體三點三公
      克、供分裝安非他命販賣用塑膠袋五十二個及分裝安非他命販賣用電子秤乙台
      等物，業經證人謝瑞卿警員於原審八十七年三月六日調查時結證明確，並有台
      北縣警察局蘆洲分局搜索扣押筆錄可按。上開扣案結晶體經檢驗結果確實為甲
      基安非他命（驗餘淨重三點一四公克，包裝重０點五五公克）有法務部調查局
      八十七年二月十七日（八七）000000000號檢驗通知書可證（見原審
      卷第一五七頁）。證人謝瑞卿於八十七年三月六日、八十七年十一月十六日原
      審調查時另證稱：「當時有線報指稱丁○○販安，所以在查獲賭博案時，才到
      丁○○家搜索，一併查出他持有安非他命，當時警方查獲之電子秤、瓦斯噴燈
      及玻璃管均是帶同警方在他家查獲的，丁○○所說的阿清，即為丙○○，我們
      絕無丁○○所說告知其承認販安即可交保之事，我沒有聽到任何一位同事利誘
      被告為不實供述」（見原審卷第一六六頁）、「：：：筆錄是按被告陳述而製
      作的，被告看過才簽名」等語（見原審卷第二三四頁），證人即製作被告筆錄
      之員警余清杰於原審八十七年十一月二十七日調查時亦結證謂：「在警訊時絕
      無向被告稱要承認販安始可交保」等語（見原審卷第二四八頁），是以被告丁○○前開自白之任意性並無疑義，其空言受可予交保之利誘乃為不實供述云云
      ，實屬無據。
（四）綜上所述，被告丁○○於警偵訊中自白向丙○○購買安非他命而後轉售予乙○○乙節，核與乙○○所述相符，並有其販入後分裝待售之安非他命三點三公克
      （驗餘淨重三點一四公克，包裝重０點五五公克）、預備分裝安非他命販賣用
      塑膠袋五十二個及分裝安非他命販賣用電子秤乙台等物扣案足資佐證，其自白
      之任意性及真實性均無疑問，被告丁○○確有於八十六年九月底某日，先利用
      000000000號代號三二三三號之呼叫器號碼與綽號「阿清」之丙○○
      聯絡，以三十五公克九萬五千元之價格向其購入安非他命，再於八十六年十月
      至十一月間，以每小包重約一公克七千元之代價，在台北縣蘆洲市○○路一二
      四號二樓住處，連續二次出售安非他命予乙○○吸用，藉賺取差價牟利無誤。
      且安非他命，乃供需決定價格，因貨源、查緝寬嚴、取得難易，而有不同，證
      人乙○○己明確供稱一公克七千元，與經驗法則無違。證人乙○○雖於原審八
      十八年三月八日庭訊時，及本院審理中改口稱：未曾向被告購買安非他命云云
      。被告丁○○並藉此辯稱未販賣，惟此與其等初供所稱實情不合，顯為畏罪、
      迴護之偽詞，不足援為對被告丁○○有利之證據，本件事證明確，被告丁○○
      連續販賣安非他命犯行堪以認定。
三、按安非他命業經行政院衛生署於七十九年十月九日以衛署藥字第九０四一四二號
    公告列入麻醉藥品管理條例第二條第四款所定之「化學合成類麻醉藥品」管理並
    禁止於醫療上使用，同年月十一日生效，依原麻醉藥品管理條例第十三條規定，
    不得非法販賣。非法販賣者，依該條例第十三條之一第二項第一款規定，處五年
    以上有期徒刑，得併科五萬元以下罰金。又被告丁○○為非法販賣安非他命行為
    後，麻醉藥品管理條例修正為管制藥品管理條例，於八十八年六月二日公布施行
    ，其雖於該條例中刪除關於販賣化學合成麻醉藥品安非他命之刑罰，惟毒品危害
    防制條例業於八十六年十月三十日經立法院三讀通過，嗣於八十七年五月二十日
    經總統公布，於八十七年五月二十二日零時起生效施行，安非他命依該條例第二
    條第二項第二款規定，仍屬於第二級毒品，而依該條例第四條第二項規定：「製
    造、運輸、販賣第二級毒品者，處無期徒刑或七年以上有期徒刑，得併科新臺幣
    七百萬元以下罰金」。是以販賣安非他命仍屬犯罪行為，自不生犯罪後法律已廢
    除刑罰之問題，本案仍有刑法第二條第一項之適用，經比較被告丁○○行為時法
    律及裁判時法律，以原麻醉藥品管理條例關於非法販賣化學合成麻醉藥品安非他
    命之罰則較輕，依刑法第二條第一項但書規定，被告丁○○非法販賣安非他命之
    行為，自應以其行為時之刑罰法律，依麻醉藥品管理條例第十三條之一第二項第
    一款之非法販賣化學合成麻醉藥品罪論處。被告以意圖營利售賣之意販入，即構
    成犯罪，與其後二次非法販賣安非他命於乙○○犯行，時間緊接，犯罪構成要件
    相同，顯係基於概括犯意為之，應依連續犯之規定論以一罪，並依法加重其刑，
    至其販賣前後持有安非他命之低度行為應為販賣之高度行為所吸收，不另論罪。
    被告丁○○出售安非他命予乙○○之行為，雖未據檢察官於起訴事實內載明，然
    經併案移送本院審理，且與被告被訴向綽號「阿清」之丙○○販入安非他命出售
    圖利之犯行有連續犯之裁判上一罪關係，仍為起訴效力所及，應加以審究。又查
    被告有事實欄所示犯罪科刑及執行完畢情形，其於有期徒刑執行完畢後五年內再
    犯本件有期徒刑以上刑之非法販賣化學合成麻醉藥品罪，為累犯，應就此部分遞
    加重其刑。至於被告丁○○雖供稱其安非他命係向「丙○○」販入，但被告於本
    院審理中已供明：「：：警員是為了要抓丙○○才到我住處：：」（見本院八十
    八年十二月廿二日審理筆錄），是警員早知丙○○涉嫌販賣化學合成麻醉藥品罪
    行，嗣後亦經警方移送偵辦，非被告丁○○供出來源而破獲，不得依原麻醉藥品
    管理條例第十三條之三規定減輕其刑，特此敘明。
四、原審就販賣化學合成麻醉藥品部分據以論罪科刑固非無見，惟查關於被告之前科
    執行情形應如本件判決事實一、所述，原判決未予詳細推求，而認「丁○○於民
    國八十年十二月十二日，因偽造有價證券罪，經本院判處有期徒刑四年，減處為
    有期徒刑二年確定，又因違反藥物藥商管理法案件，經台灣台北地方法院判處有
    期徒刑二年，上訴於台灣高等法院而上訴駁回確定，又前後二案合併定應執行刑
    三年十月，於八十一年九月二十九日假釋出獄，假釋期間，因犯後案，撤銷假釋
    ，再入監執行，八十五年九月二十一日執行完畢。其又於八十二年間因違反麻醉
    藥品管理條例案件，經台灣士林地方法院判處有期徒刑四月確定，於八十二年間
    再因違反麻醉藥品管理條例案件，經本院判處有期徒刑六月確定，先後於八十六
    年一月二十一日、八十六年六月十九日執行完畢。」其事實之認定，尚有未洽，
    未引用刑法第二條第一項但書，亦有未盡完備，被告上訴意旨否認此部分犯罪雖
    未足採，但原判決此部分既有前揭可議之處，仍屬無可維持，應由本院將原判決
    此部分撤銷改判。爰審酌被告犯罪動機、目的、情節、對社會善良風俗所生損害
    及其非法販賣安非他命足以導致施用者發生精神障礙，危害他人生命、身體安全
    ，對社會公共秩序損害甚鉅及其之犯後態度等一切情狀，量處有期徒刑五年四月
    以示懲儆。
五、扣案塑膠袋伍拾貳個、電子秤壹個為被告丁○○所有供分裝安非他命販賣用器具
    ，經被告丁○○於警偵訊時供明屬實，依刑法第三十八條第一項第二款規定沒收
    。扣案安非他命乙包（驗餘淨重三點一四公克，包裝重０點五五公克）為被告丁○○販入後分裝待售之違禁物，則依刑法第三十八條第一項第二款規定沒收，化
    驗用盡之安非他命因已滅失，被告丁○○販賣安非他命所得價金，並未扣案，又
    屬得流通之貨幣，本院認被告丁○○應已將之花費用盡，均無庸再宣告沒收。
六、公訴意旨另稱：被告丁○○基於概括犯意，意圖營利，自八十六年十月間起，先
    向「阿清」以每一台兩（即三十五公克）九萬五千元之價格購買安非他命，再以
    每一公克五千元，或分裝每包一七．五公克之包裝後，每包販賣七萬元之價格，
    販賣安非他命予「楊天嶺」、「陳永靖」、「李子儀」、「貓仔」、「楊朝滿」
    、「蜘蛛」等人，而賺取其間差價之利潤，因認被告此部分行為涉有有修正前麻
    醉藥品管理條例第十三條之一第二項第一款之罪嫌等情。（一）惟按：犯罪事實
    應依證據認定之，無證據不得推定其犯罪事實，又被告之自白，不得作為有罪判
    決之唯一依據，仍應調查其他必要之證據，以察其是否與事實相符，刑事訴訟法
    第一百五十四條、第一百五十六條第二項分別定有明文。（二）本件被告固於警
    偵訊自白曾出售「楊天嶺」、「陳永靖」、「李子儀」、「貓仔」、「楊朝滿」
    、「蜘蛛」等人，惟其於本院審理時即改稱未曾販賣安非他命予楊天嶺等人吸用
    ，是其上開自白之真實性，仍有疑問。而被告所稱之「楊天嶺」、「陳永靖」、
    「李子儀」、「貓仔」、「楊朝滿」、「蜘蛛」等人之真實身份為何，是否確有
    向被告購買安非他命吸用之行為，均未見公訴人加以究明，經遍查偵查卷證，亦
    未見其等到案指認被告有所謂出售安非他命之犯行，自不能單以被告之自白，作
    為其販賣安非他命予「楊天嶺」、「陳永靖」、「李子儀」、「貓仔」、「楊朝
    滿」、「蜘蛛」等人之唯一證據，此部分應屬不能證明被告犯罪，因依公訴意旨
    ，此與被告所犯之非法販賣化學合成麻醉藥品罪間有連續犯之裁判上一罪關係，
故不另為無罪之諭知。
據上論斷，應依刑事訴訟法第三百六十九條第一項前段、第三百六十四條、第二百九
十九條第一項前段，修正前麻醉藥品管理條例第十三條之一第二項第一款，刑法第十
一條前段、第二條第一項但書，第五十六條、第四十七條、第三十八條第一項第一款
、第二款，判決如主文。
本案經檢察官吳國南到庭執行職務。
中     華     民     國    八十九   年      一        月       五       日
                            臺灣高等法院刑事第二十三庭
                                審判長法  官  劉  靜  嫻
                                      法  官  吳      燦
                                      法  官  王  炳  梁
右正本證明與原本無異。
如不服本判決應於收受送達後十日內向本院提出上訴書狀，其未敘述上訴之理由者並
得於提起上訴後十日內向本院補提理由書（均須按他造當事人之人數附繕本）。
                                      書記官  潘  大  鵬
中     華     民     國    八十九   年      一        月       七       日
附錄：本案論罪科刑法條全文
麻醉藥品管理條例第十三條之一
違反前條之規定，其屬於第二條第一款至第三款之麻醉藥品者，應分別依法處罰。
違反前條之規定，其屬於第二條四款之麻醉藥品者，依左列規定處罰：
一、非法輸入、製造、運輸、販賣者，處五年以上有期徒刑，得併科五萬元以下罰金
    。
前項第一款之未遂犯罰之。
犯第二項第四款之罪有癮者，應由審判機關先行指定相當處所勒戒。經勒戒斷癮後再
犯者，加重本刑至三分之二。


司法院資訊處製作；財團法人民間司法改革基金會備份。
